臺灣花蓮地方法院刑事判決
111年度花交易字第8號
聲  請  人  臺灣花蓮地方檢察署檢察官
被      告  黃騰坤



上列被告因過失傷害案件，經檢察官聲請簡易判決處刑（111年
度調偵字第141號），本院認不得逕以簡易判決處刑，改依通常
程序審理，並判決如下：
    主  文
本件公訴不受理。
    理  由
一、聲請簡易判決處刑意旨略以：被告黃騰坤於民國110年3月5
    日9時52分許，駕駛車牌號碼000-0000號自用小客車，沿花
    蓮縣花蓮市信義街由東往西方向行駛，行經花蓮縣花蓮市福
    建街與信義街口時，本應注意支線道車應讓幹道線車先行，
    而依當時情形，並無不能注意之情形，疏未注意告訴人李麗
    娟騎乘車牌號碼000-000號普通重型機車搭載告訴人李陳雪
    沿福建街由南往北方向行駛，竟未禮讓其先行，而以前車頭
    撞擊告訴人李麗娟騎乘之上開普通重型機車，致告訴人李麗
    娟、李陳雪人車倒地，告訴人李麗娟受有右側鎖骨遠端閉鎖
    性骨折、右膝擦傷；告訴人李陳雪受有右側遠端鎖骨粉碎性
    骨折等傷害，因認被告涉犯刑法第284條前段過失傷害罪嫌
    等語。
二、按告訴乃論之罪，未經告訴者，應諭知不受理之判決，刑事
    訴訟法第303條第3款定有明文。所謂未經告訴，包括不得告
    訴及未經合法告訴之情形在內（最高法院82年度台非字第23
    1號判決意旨參照）。又告訴乃論之罪，告訴權人之告訴為
    刑事訴追要件，係起訴之法定必備要件，檢察官縱得就告訴
    乃論之罪進行偵查，惟若未據有告訴權之人於法定期間提起
    告訴，既因欠缺訴追要件，依法不得提起公訴，如檢察官未
    注意及此，竟就欠缺訴追要件之告訴乃論之罪提起公訴，此
    即屬欠缺起訴之法定必備要件，受理之法院自應依據刑事訴
    訟法第303條第3款規定為公訴不受理之判決。又檢察官聲請
    以簡易判決處刑之案件，法院於審理後認應為不受理判決之
    諭知者，應適用通常程序審判之，刑事訴訟法第451條之1第
    4項但書第3款、第452條亦分有明定。
三、經查：
　㈠告訴人2人固於110年3月5日9時52分許，在花蓮縣花蓮市福建
    街與信義街口與被告駕駛車輛發生碰撞而有交通事故，告訴
    人李麗娟、李陳雪均於110年9月12日指稱其等分別受有右側
    鎖骨遠端閉鎖性骨折、右膝擦傷以及右側遠端鎖骨粉碎性骨
    折等傷勢之傷害，而欲對被告提告（見警卷第23至27頁、第
    31至35頁）；又告訴人李麗娟於110年4月2日於警詢中指稱
    ：因為我3月5日9時快10時左右，我騎機車負載乘客即我母
    親告訴人李陳雪在福建街與信義街口，被一台汽車撞到受傷
    等語（見警卷第19頁），並經員警詢問：如於本次車禍有受
    傷者，受傷者得於6個月內透過警芳向肇事對方提出刑事過
    失傷害告訴，本案是否直接向肇事對方提出刑事過失傷害告
    訴等語，對此告訴人李麗娟答稱：我與母親事先保留告訴權
    ，看後續能否調解在決定是否提告等語（見警卷第20頁），
    依上可知，告訴人2人於本案交通事故發生時，已然得知因
    上開交通事故受傷之事實，故本案告訴期間，應自本案交通
    事故發生日即110年3月5日起算。
　㈡次按告訴乃論之刑事事件由有告訴權之人聲請調解者，經調
    解不成立時，鄉、鎮、市公所依其向調解委員會提出之聲請
    ，將調解事件移請該管檢察官偵查，並視為於聲請調解時已
    經告訴，鄉鎮市調解條例第31條固有明文，惟依上開規定內
    容，告訴乃論之刑事事件得視為向鄉、鎮、市公所調解委員
    會聲請調解時已經提出告訴者，限於係由有告訴權之人聲請
    調解，於調解不成立時，聲請調解之人另向調解委員會提出
    將該調解事件移請該管檢察官偵查之聲請之情形，否則即不
    能視為其於聲請調解時已經告訴（最高法院90年度台上字第
    4390號判決意旨、臺灣高等法院暨所屬法院102年法律座談
    會刑事類提案第31號研討結果參照）。查：
　⒈告訴人於110年8月18日固經花蓮縣警察局花蓮分局就上開交
    通事故與被告轉介至花蓮縣花蓮市調解委員會，並於110年9
    月8日調解不成立等情，有調解不成立證明書、調解案件轉
    介單附卷可考（見警卷第43、45頁），惟查，經本院函詢花
    蓮縣調解委員會是否有收受告訴人即調解聲請人移請檢察官
    偵查之聲請，據該所函覆：本會未收受聲請人移請檢察官偵
    查之聲請等語，有花蓮縣花蓮市公所花市民字第1110021162
    號函附卷可查（見本院卷第73頁），又遍查本案卷宗，並無
    任何聲請文件可考，是告訴人2人雖係前揭調解之聲請人，
    然仍未於調解不成立時，另聲請移請檢察官偵查，即與鄉鎮
    市調解條例第31條規定不符。
　⒉至於員警於110年9月12日警詢筆錄對告訴人2人分別告知：「
    按照鄉鎮市調解條例第31條規定，告訴乃論之刑事案件由有
    告訴權之人聲請調解者，經調解不成立時，鄉、鎮、市公所
    依其向調解委員會提出之聲請，將調解事件移請該管檢察官
    偵查，並視為於聲請調解時已經告訴。本案依照上開規定，
    視為你們提出調解申請之日110年8月18日已經提出告訴，是
    否清楚？」等語，而告訴人2人均稱知道（見警卷第25、33
    頁），然此部分內容，顯屬員警對於告訴人錯誤之法律告知
    及建議，本院無從憑此而為與鄉鎮市調解條例第31條規定明
    文牴觸之認定。
　㈢告訴人於110年9月12日提告已逾告訴期間：
　⒈復按刑事訴訟法第237條第1項既非是針對告訴期間起算的時
    點所為的特別規定，則有關告訴期間的計算，即應依民法第
    120條第2項、第121條等期間的原則性規定，予以算定。換
    言之，由「知悉犯人之時起」開始起算，但始日不算入，並
    以最後之月與起算日相當的前一日，為期間的末日；但最後
    之月無相當日時，以其月之末日，為期間之末日（最高法院
    110年度台非字第215號判決意旨參照）。查告訴人2人於上
    開調解不成立後，雖於110年9月12日向花蓮縣花蓮分局表明
    對被告提告過失傷害之意思，已如前述，然本案告訴期間之
    計算，不算入始日110年3月5日，故以翌日即110年3月6日為
    起算日，而最後之月與起算日相當日即110年9月6日之前1日
    即9月5日為星期日，因該日為休息日，是得順延至次一上班
    日即110年9月6月（星期一）為期間的末日。從而，告訴人2
    人於110年9月12日始提出告訴，已逾告訴期間。
　⒉再按提出告訴，原則上不得附加任何條件或限制。附條件之
    告訴，因其告訴與否之意思不確定，故告訴無效。亦即告訴
    之意思表示，形式上必須具備確實性，不得附加條款，倘所
    附條款係告訴所必須之要素，則全體訴訟行為（告訴與所附
    條款）均屬無效，不能認為其有告訴之存在。告訴人李麗娟
    曾於110年4月2日為警詢問調查，惟其當時即已陳稱其與其
    母親即告訴人李陳雪事先保留告訴權等語，告訴人李麗娟於
    事發後陳明保留告訴，並將告訴與否取決於嗣後和解之情形
    ，依前述說明，無從認定告訴人李麗娟於110年4月2日已合
    法提起告訴；本院另函詢花蓮縣警察局花蓮分局，確認告訴
    人李麗娟、李陳雪是否於事故當日即完成筆錄？經該局函覆
    ：告訴人李麗娟、李陳雪2人因事故就醫治療，於110年4月2
    日11時40分完成筆錄製作，有該局111年8月1日花市警交字
    第1110022693號函在卷可引（見本院卷第41頁），然遍查本
    案卷證資料，亦無告訴人李陳雪於110年4月2日所為警詢筆
    錄在卷可資憑考，是以，本院僅得由告訴人李麗娟上開陳述
    ，查知告訴人李陳雪斯時暫無訴究被告之意思。從而，不能
    認為告訴人2人業已合法提起告訴。
四、綜上所述，本案被告被訴過失傷害罪嫌，實未經合法告訴，
    乃聲請人竟就欠缺訴追要件之告訴乃論之罪聲請簡易判決處
    刑，此即屬欠缺起訴之法定必備要件，且非屬可補正之事項
    ，揆諸首揭規定，本件應適用通常程序審判，並不經言詞辯
    論，逕為不受理判決之判決。
據上論斷，應依刑事訴訟法第452條、第303條第3款、第307條，
判決如主文。
本案經檢察官黃曉玲聲請以簡易判決處刑。
中　　華　　民　　國　　111 　年　　8 　　月　　10　　日
　　　　　　　　　刑事第三庭　審判長法　官　黃柏憲
　　　　　　　　　                  法　官　邱佳玄
　　　　　　　　　　　　　　　　　　法　官　林育賢
以上正本證明與原本無異。
如不服本判決應於收受送達後20日內向本院提出上訴書狀，並應
敘述具體理由。其未敘述上訴理由者，應於上訴期間屆滿後20日
內向本院補提理由書(均須按他造當事人之人數附繕本)「切勿逕
送上級法院」。告訴人或被害人如對於本判決不服者，應具備理
由請求檢察官上訴，其上訴期間之計算係以檢察官收受判決正本
之日期為準。
因疫情而遲誤不變期間，得向法院聲請回復原狀。
中　　華　　民　　國　　111 　年　　8 　　月　　11　　日

                                    書記官  鄭慧婷